最高法院民事判決　　　　　　九十四年度台上字第一六八三號
　　上　訴　人　丙○○
　　　　　　　　戊○○
　　　　　　　　甲○○
　　　　　　　　乙○○
　　　　　　　　己○○
　　　　　　　　丁○○
　　共　　　同
　　訴訟代理人　雷祿慶律師
　　被 上訴 人　內政部營建署新生地開發局
　　　　　　　　即台灣省新生.
　　法定代理人　鄭榮隆
上列當事人間請求給付補償費事件，上訴人對於中華民國九十二
年六月二十五日台灣高等法院花蓮分院第二審更審判決（九十二
年度上更(一)字第七號），提起上訴，本院判決如下：
    主  文
上訴駁回。
第三審訴訟費用由上訴人負擔。
    理  由
本件上訴人起訴主張：伊向花蓮縣政府申請使用花蓮縣壽豐鄉○
○段河川公地（下稱系爭土地）並獲許可，系爭土地嗣後劃入被
上訴人經管之溪口開發區省有新生地，經台灣省政府准予計價移
轉予省立玉里養護所供新建溪口復健園區使用，被上訴人於民國
八十四年十月二十三日召開花蓮縣溪口開發區土地收回規劃開發
事宜協調會（下稱協調會）獲致補償結論，惟被上訴人竟不依該
結論履行，而以實測之使用面積為土地補償，農作物亦僅補償二
分之一，並乘伊急迫、輕率及無經驗，命在被上訴人預立之切結
書上簽章，嗣經伊發現發放金額錯誤，向被上訴人申請補發補償
費差額，卻遭拒絕等情，求為命被上訴人給付伊補償費差額新台
幣（下同）三百五十六萬四千二百三十元本息。嗣於原審變更訴
之聲明，求為命：(一)上訴人於八十六年八月十八日書立切結書之
行為應予撤銷；(二)被上訴人應給付上訴人甲○○四十九萬一千四
百四十一元；上訴人丙○○四十六萬四千零七十二元；上訴人乙
○○七十六萬七千五百三十六元；上訴人戊○○六十二萬一千八
百七十六元；上訴人丁○○四十四萬三千四百七十三元；上訴人
己○○七十七萬七千零八十六元，並均加付法定遲延利息之判決
。
被上訴人則以：上訴人只有河川公地之使用許可，並無租用權限
，政府已依上訴人之實際使用面積，按八十四年公告現值三分之
一，全額為土地之補償，而農作物則因違規種植，逐枝清點補償
二分之一。況依協調會結論第四項所載內容，係附條件之法律行
為，不能謂契約業已生效。上訴人簽立之切結書表示不再為任何
請求，該切結書並非約定上訴人為財產上之給付或為給付之約定
，且上訴人主張撤銷，已逾法定之一年除斥期間等語，資為抗辯
。
原審以：上訴人於原審更審時變更訴之聲明，經被上訴人同意，
合於民事訴訟法第四百四十六條第一項前段之規定，應予准許，
合先說明。其次，兩造之爭點在於：(一)協調會之結論是否即為兩
造就發放救濟金成立契約？查協調會結論第一、二點固記載系爭
土地地上物查估標準及救濟金發放原則，惟結論第四點載明：本
救濟金發放原則，待專案報請省府核可後，再據以通知現使用人
會同辦理查估及發放事宜，足徵被上訴人對救濟金之發放方式並
無決定權。該案嗣提交台灣省河川浮覆新生地清理開發指導小組
第六次會議討論，決議地上物查估及救濟部分，依水利處執行河
川公地救濟方案協商原則辦理；土地整理費救濟金部分，依協調
會發放救濟金原則辦理，並經省長核可，有被上訴人公文簽辦單
乙紙在卷可參，故協調會之結論並非兩造就發放補償金成立之協
議。(二)被上訴人有無短發補償金？地上物查估及救濟金部分：
按河川公地種植農作物經申請許可並依規定種植者，依實際耕種
作物按各縣市政府農林作物查估標準予以全額救濟；申請許可但
違規種植者或未申請許可者，依實際耕種作物按各縣市政府農林
作物查估標準半額救濟。所稱違規種植係指在河川行水區域內種
植足以妨礙水流之農作物及超過五十公分之農作物者而言，台灣
省水利局執行河川公地救濟方案協商原則第一項第一、二點及備
註一分別定有明文。上訴人種植之農作物為銀合歡等足以妨礙水
流之高莖農作物，有溪口開發區農林作物救濟明細表及救濟清冊
各乙紙附卷可稽，顯屬違規種植，被上訴人依實際耕種作物按各
縣市政府農林作物查估標準予以半額之救濟，並無不合。轉業
救濟金部分：查上訴人丙○○、己○○、甲○○、丁○○實際使
用面積各為三公頃，上訴人戊○○、乙○○各為二公頃、一點六
一九三公頃等情，有溪口開發區占耕戶轉業救濟金發放清冊及上
訴人之切結書附卷可考。被上訴人據以發放轉業救濟金，即無不
合。(三)上訴人於八十六年八月十八日簽立切結書之行為得否撤銷
？查上訴人並未舉證證明其係在急迫、輕率及無經驗之情形下簽
立切結書，切結書之內容亦非使上訴人為財產上之給付或為給付
之約定，且上訴人係於八十六年八月十八日簽立切結書，至八十
九年十一月二十二日始請求撤銷該法律行為，已逾民法第七十四
條所定之一年除斥期間，於法不合。從而，上訴人之請求，即不
應准許云云。爰為上訴人敗訴之判決，經核尚無不合，上訴人雖
以其簽立切結書後發現被騙，即於八十六年十月八日依民法第一
百二十九條第一項規定向被上訴人請求，未逾時效期間等語。然
查上訴人主張其係在急迫、輕率及無經驗之情形下簽立切結書，
聲請撤銷該行為，依民法第七十四條第二項規定，應於行為後一
年內為之，此為除斥期間，與上訴人向被上訴人請求給付補償費
差額之時效期間無關。上訴人既逾期行使撤銷權，原判決認不應
准許，自無違誤。其他上訴論旨，係就原審取捨證據、認定事實
及解釋契約之職權行使，指摘原判決不當，均非有理由。至於被
上訴人在第二審為訴之變更，原法院既以其訴之變更為合法，亦
就變更後之聲明審理，於判決中詳予論斷，認變更之訴為無理由
，其主文即應諭知變更之訴駁回，原判決誤為上訴駁回，屬民事
訴訟法第二百三十二條第一項之顯然錯誤，應由原審自行更正，
併予指明。
據上論結，本件上訴為無理由。依民事訴訟法第四百八十一條、
第四百四十九條第一項、第七十八條，判決如主文。
中　　華　　民　　國　九十四　年　　九　　月　十五　　日
                      最高法院民事第二庭
                          審判長法官  蕭　亨　國
                                法官  楊　鼎　章
                                法官  陳　淑　敏
                                法官  許　澍　林
                                法官  袁　靜　文
      本件正本證明與原本無異
                                      書  記  官
中　　華　　民　　國　九十四　年　　九　　月　二十九　日
                                                  Ｒ
